臺灣臺中地方法院刑事判決
111年度中金簡字第226號
聲  請  人  臺灣臺中地方檢察署檢察官
被      告  唐品侑


上列被告因違反洗錢防制法等案件，經檢察官聲請簡易判決處刑
（111年度偵字第19865、28585號），本院判決如下：
    主    文
唐品侑幫助犯一般洗錢罪，處有期徒刑參月，併科罰金新臺幣壹
萬元，罰金如易服勞役，以新臺幣壹仟元折算壹日。
    犯罪事實及理由
一、本案犯罪事實及證據名稱，均引用附件檢察官聲請簡易判決
    處刑書之記載。
二、論罪科刑部分：
  ㈠按刑法上之故意，分為直接故意（確定故意）與間接故意（
    不確定故意）。「行為人對於構成犯罪之事實，明知並有意
    使其發生者」為直接故意，「行為人對於構成犯罪之事實，
    預見其發生而其發生並不違背其本意者」為間接故意。又按
    刑法上之幫助犯，係對於犯罪與正犯有共同之認識，而以幫
    助之意思，對於正犯資以助力，而未參與實施犯罪之行為者
    而言（最高法院75年度台上字第1509號、84年度台上字第59
    98號、88年度台上字第1270號裁判意旨參照）。再按行為人
    提供金融帳戶提款卡及密碼予不認識之人，非屬洗錢防制法
    第2條所稱之洗錢行為，不成立同法第14條第1項一般洗錢罪
    之正犯；如行為人主觀上認識該帳戶可能作為收受及提領特
    定犯罪所得使用，他人提領後即產生遮斷資金流動軌跡以逃
    避國家追訴、處罰之效果，仍基於幫助之犯意而提供，應論
    以幫助犯同法第14條第1項之一般洗錢罪。查於金融機構開
    設帳戶，請領存摺及提款卡，係針對個人身分之社會信用而
    予以資金流通，具有強烈之屬人性格，而金融帳戶作為個人
    理財之工具，申請開設並無任何特殊之限制，一般民眾皆得
    以存入最低開戶金額之方式申請取得，且同一人均得在不同
    之金融機構申請數個存款帳戶使用，此乃眾所週知之事實。
    故一旦有人刻意收集他人帳戶使用，依一般常識極易判斷係
    隱身幕後之人基於使用他人帳戶，規避存提款不易遭偵查機
    關循線追查之考慮而為，自可產生與不法犯罪目的相關之合
    理懷疑；況不法份子利用人頭帳戶轉帳詐欺之案件，近年來
    報章新聞多所披露，復經政府多方宣導，一般民眾對此種利
    用人頭帳戶之犯案手法，自應知悉而有所預見。本案被告交
    付申辦之土地銀行帳號000000000000號帳戶（下稱土地銀行
    帳戶）、元大商業銀行帳號0000000000000000號帳戶（下稱
    元大銀行帳戶）之提款卡時，為滿20歲之成年人、具高中學
    歷（見被告警詢筆錄受詢問人欄之記載），是其對於金融機
    構帳戶之提款卡及密碼，理當知悉小心謹慎保管，且被告非
    離群索居之人，並無任何接觸相關媒體資訊之困難，對媒體
    、政府防範人頭帳戶之宣導，應難諉為不知；況被告明知交
    付每個帳戶提款卡可獲取新臺幣5000元之報酬，則被告對於
    交付提款卡予他人，恐遭不法份子作為犯罪工具乙情，應有
    高度之預見可能。是被告將土地銀行帳戶及元大銀行帳戶之
    提款卡，一併寄交予「曾涵翎」，就「曾涵翎」可能將之利
    用以實施詐欺取財犯行，自應有預見，且不違背其本意，然
    被告仍交付並容認其使用之，使得「曾涵翎」所屬詐騙成員
    向告訴人等詐騙財物後，得以使用被告本案帳戶提款卡作為
    匯款工具，而遂行詐欺取財之犯行，且經該詐騙集團轉匯後
    ，產生遮斷資金流動軌跡，而得以逃避國家追訴、處罰，其
    主觀上容有幫助他人犯罪之不確定故意。另卷內尚無積極證
    據證明被告與本案實施詐騙之人有詐欺、洗錢之犯意聯絡，
    或有何參與詐欺告訴人或洗錢之行為。基上，足認被告所為
    係參與詐欺取財、洗錢構成要件以外之行為，乃屬幫助犯而
    非正犯。
　㈡核被告所為，係犯刑法第30條第1項、洗錢防制法第14條第1
    項之幫助犯一般洗錢罪及刑法第30條第1項、第339條第1項
    之幫助犯詐欺取財罪。而被告固將土地銀行帳戶及元大銀行
    帳戶之提款卡交予詐欺取財成員使用，惟詐欺取財成員1人
    分飾多角，乃屬常見，本案既無積極證據足資證明向被告收
    取帳戶提款卡、向告訴人實施詐術及提領詐騙款項者均為不
    同之多人，或確有3人以上之共同正犯參與本案詐欺取財犯
    行，依罪證有疑利於被告之原則，尚難認前述詐欺取財成員
    人數已達3人以上共同犯之情形。
　㈢被告提供上開提款卡（含密碼），係以單一幫助詐欺、幫助
    一般洗錢行為，同時幫助詐欺成員對聲請簡易判決處刑書附
    表所載告訴人2人犯詐欺取財罪及一般洗錢罪，同時侵害前
    揭數告訴人財產權，然被告是以一行為觸犯數幫助詐欺取財
    、數幫助一般洗錢罪，為想像競合犯，依刑法第55條規定，
    應從一重及情節較重之幫助一般洗錢罪處斷。
　㈣被告為幫助犯，未實際參與一般洗錢犯行，所犯情節較正犯
    輕微，爰依刑法第30條第2項規定，按正犯之刑減輕之。至
    被告所為幫助詐欺取財犯行部分，依刑法第30條第2項規定
    原亦應減輕其刑，然因被告犯行係從一重及情節較重論以幫
    助一般洗錢罪，是就被告所犯想像競合犯之輕罪（幫助詐欺
    取財）而得減刑部分，由本院依刑法第57條量刑時，併予衡
    酌該部分減輕其刑事由，併此說明。
　㈤另按犯洗錢防制法第14、15條之罪，在偵查或審判中自白者
    ，減輕其刑，洗錢防制法第16條第2項定有明文。查被告於
    偵查中已自白認罪，自應依上開規定遞減輕之。
　㈥爰以行為人之責任為基礎，審酌被告為圖取得金融帳戶換現
    金之利益，率爾將土地銀行帳戶及元大銀行帳戶之提款卡交
    付予「曾涵翎」所屬詐欺成員使用，助長詐騙財產犯罪之風
    氣，並幫助隱匿犯罪所得之去向，造成無辜民眾受騙而受有
    金錢損失，且擾亂金融交易往來秩序及社會正常交易安全甚
    鉅，復因被告提供銀行帳戶提款卡，致使執法人員難以追查
    正犯之真實身分，兼衡告訴人2人遭詐騙而匯入土地銀行帳
    戶及元大銀行帳戶金額之損害程度，又被告坦承犯行，但尚
    未與告訴人等達成和解，或賠償損失之態度，復考量被告就
    幫助詐欺取財未遂罪部分，亦得依幫助犯規定減輕其刑之情
    狀，暨其於警詢自陳之教育程度、職業、家庭經濟狀況（見
    被告警詢筆錄受詢問人欄之記載）等一切情狀，量處如主文
    所示之刑，並就罰金部分諭知易服勞役之折算標準，以資懲
    儆。
　㈦至被告交付予「曾涵翎」而供犯詐欺取財及一般洗錢罪使用
    之提款卡，雖屬其所有供幫助犯詐欺取財及一般洗錢犯行所
    用之物，惟並未扣案，況於告訴人報案後，本案帳戶業經通
    報列為警示帳戶，無再遭不法利用之虞，已無預防再犯之必
    要，且此等提款工具僅為帳戶使用之表徵，本身價值低廉，
    可以再次申請，亦具有高度之可替代性，對之宣告沒收，實
    欠缺刑法上之重要性，依刑法第38條之2第2項規定，不予宣
    告沒收。另本案並無積極證據足認被告交付上開提款卡已獲
    取任何對價，亦無具體證據足認被告有分得任何告訴人等受
    騙損失之款項之情事，自不生犯罪所得應予沒收之問題，附
    此敘明。
三、依刑事訴訟法第449條第1項前段、第3項、第454條第2項，
    以簡易判決處刑如主文。
如不服本判決，得於判決書送達之日起20日內，以書狀敘述理由
，向本院提出上訴（須附繕本）。
本案經檢察官洪淑姿聲請簡易判決處刑。
中    華    民    國    111   年    10    月    31    日
                    臺灣臺中地方法院臺中簡易庭
                            法  官 周莉菁
以上正本證明與原本無異。
                            書記官 吳詩琳
中　　華　　民　　國　　111 　年　　10　　月　　31　　日
　　　　　　　　　　　　　　　　　　　　　　　　　　　　
附錄：本案判決論罪科刑法條：
洗錢防制法第14條：
有第二條各款所列洗錢行為者，處7年以下有期徒刑，併科新臺
幣500萬元以下罰金。
前項之未遂犯罰之。
前二項情形，不得科以超過其特定犯罪所定最重本刑之刑。

中華民國刑法第339條：
意圖為自己或第三人不法之所有，以詐術使人將本人或第三人之
物交付者，處5年以下有期徒刑、拘役或科或併科50萬元以下罰
金。
以前項方法得財產上不法之利益或使第三人得之者，亦同。
前二項之未遂犯罰之。

【附件】：
臺灣臺中地方檢察署檢察官聲請簡易判決處刑書         
                                    111年度偵字第19865號
                                    111年度偵字第28585號
　　被　　　告　唐品侑　男　21歲（民國00年0月00日生）
　　　　　　　　　　　　住○○市○○區○○路0段000巷00號
　　　　　　　　　　　　國民身分證統一編號：Z000000000號
上列被告因違反洗錢防制法等案件，業經偵查終結，認為宜聲請
以簡易判決處刑，茲將犯罪事實及證據並所犯法條分敘如下：
　　　　犯罪事實
一、唐品侑可預見將金融機構帳戶交由他人使用，可能幫助詐欺
    集團用以詐欺社會大眾轉帳或匯款至該帳戶，成為所謂「人
    頭帳戶」；且其所提供之金融帳戶將可幫助車手成員進行現
    金提領而切斷資金金流以隱匿詐欺犯罪所得之去向及所在以
    進行洗錢，竟基於即使發生亦不違反本意之幫助詐欺及幫助
    洗錢之犯意，於民國110年12月8日在社群軟體臉書見不詳詐
    欺集團成員所刊登金融帳戶換現金的訊息後，經聯繫並約定
    提供1個金融帳戶每星期可獲取新臺幣（下同）5,000元之報
    酬後，唐品侑即於同日19時32分許，至臺中市○○區○○路00號
    統一便利商店九德門市，將以其名義所申辦之土地銀行帳號
    000000000000號帳戶（下稱土地銀行帳戶）、元大商業銀行
    帳號0000000000000000號帳戶（下稱元大銀行帳戶）之提款
    卡，以貨運方式寄送予真實姓名年籍不詳、手機通訊軟體Li
    ne暱稱「曾涵翎」之詐欺集團成員，並將上開提款卡密碼事
    先以Line傳送對方知悉，任由他人使用上開2帳戶作為詐騙
    他人匯款及洗錢使用。嗣該詐欺集團成員取得唐品侑之上開
    2帳戶之提款卡暨密碼後，即與所屬詐欺集團成員間共同意
    圖為自己不法所有，基於詐欺取財與一般洗錢之犯意聯絡，
    以附表所示之詐術，詐騙諶亭婷、黃芸瑄等人，致渠等陷於
    錯誤，而匯款至上開唐品侑之上開2帳戶內（匯款時間、金
    額及匯入帳戶等均如附表所示），旋遭提領一空。諶亭婷、
    黃芸瑄匯款後發覺受騙，經報警處理而循線查獲上情。
二、案經諶亭婷訴由臺中市政府警察局烏日分局、黃芸瑄訴由桃
    園市政府警察局大園分局報告偵辦。
　　　　證據並所犯法條
一、上開犯罪事實，業據被告唐品侑於迭於警詢與本署中均坦承
    屬實，並有被告與詐欺集團成員「曾涵翎」間之Line對話內
    容擷圖12張等在卷可稽，應信為真。而被告將其土地銀行、
    元大銀行帳戶寄交詐欺集團後，該2帳戶確被詐欺集團成員
    利用為實施詐欺、洗錢犯行之工具一節，業據告訴人諶亭婷
    、黃芸瑄於警詢中指訴綦詳，並有相關報案紀錄、告訴人諶
    亭婷操作網路銀行匯款之交易明細手機畫面擷圖2紙、告訴
    人黃芸瑄操作自動櫃員機現金存款存入與匯款至被告之土地
    銀行、元大銀行帳戶之交易明細各1紙、告訴人黃芸瑄之臺
    灣銀行帳戶存摺內頁明細影本1紙及以被告名義申辦之土地
    銀行帳戶之客戶存款往來一覽表、交易明細表、元大銀行之
    共用認證單及客戶往來交易明細等附卷可佐，亦堪認屬實。
    綜上所述，被告為輕鬆獲取報酬，因而漠視帳戶遭利用作為
    詐欺、洗錢人頭帳戶之風險，在未為任何查證行為下相信素
    未謀面之對方，而將其土地銀行、元大銀行帳戶之提款卡、
    密碼等帳戶資料提供予完全不相識之人使用，以致自己完全
    無法了解、控制上開帳戶之使用方法及流向，是被告應具有
    縱有人利用其金融機構帳戶實施詐欺取財及洗錢犯罪之用，
    亦容任其發生之不確定幫助故意甚明。本案事證明確，被告
    之自白核與事實相符，其犯嫌已堪認定。
二、核被告唐品侑所為，係犯刑法第30條第1項前段、第339條第
    1項幫助詐欺取財罪嫌，及刑法第30條第1項前段、違反洗錢
    防制法第14條第1項幫助洗錢罪嫌。其以1行為觸犯上開2罪
    名，請從一重之幫助洗錢罪論處。又被告以提供上述2帳戶
    之1行為，致告訴人諶亭婷、黃芸瑄2人受騙將款項匯入該2
    帳戶內，為1行為觸犯數罪名之想像競合犯，請論以1罪。末
    以本件尚無積極證據足認被告有實際犯罪所得，爰不聲請宣
    告沒收，附此敘明。
三、依刑事訴訟法第451條第1項聲請逕以簡易判決處刑。
　　此　致
臺灣臺中地方法院
中　　華　　民　　國　 111　　年　　7 　　月　　 31 　日
　　　　　　　　　　　　　　　檢　察　官　洪淑姿
本件正本證明與原本無異
中　　華　　民　　國　 111　　年　　8 　　月　　12　　日
　　　　　　　　　　　　　　　書　記　官　林瑋婷
　　　　　　　　　　　　　　　
附表：
編號 告訴人 詐騙方式 匯款時間 匯款金額 匯入之被告帳戶 1 諶亭婷 撥打電話向諶亭婷騙稱先前諶亭婷先前網路購物時，因工作人員疏失，誤刷諶亭婷之信用卡金額1萬3,000餘元，應依指示匯款以解除該筆交易云云。 110年12月10日 19時50分許 4萬9,987元 土地銀行帳戶    110年12月10日 19時51分許 4萬9,988元 土地銀行帳戶 2 黃芸瑄 撥打電話向黃芸瑄騙稱因遭駭客入侵，致黃芸瑄先前在網路購物之付費刷卡紀錄被誤認為經銷商，需操作匯款或存款方式以取交易流程云云。 110年12月10日 20時27分許 1萬9,985元 土地銀行帳戶    110年12月10日 21時5分許 12萬5,246元 元大銀行帳戶    110年12月10日 21時11分許 2萬9,987元 元大銀行帳戶